臺灣臺中地方法院刑事判決
110年度原金訴字第54號
公  訴  人  臺灣臺中地方檢察署檢察官
被      告  胡雅琳



選任辯護人  林苡茹律師（法律扶助）
上列被告因違反洗錢防制法等案件，經檢察官提起公訴（110年
度偵字第29809號），被告就被訴事實為有罪之陳述，經本院告
知簡式審判程序意旨，並聽取檢察官、被告及其辯護人之意見後
，本院合議庭裁定由受命法官獨任改依簡式審判程序審理，判決
如下：
    主    文
胡雅琳幫助犯洗錢防制法第十四條第一項之一般洗錢罪，處有期
徒刑貳月，併科罰金新臺幣貳萬元，罰金如易服勞役，以新臺幣
壹仟元折算壹日。緩刑貳年。
    犯罪事實
一、胡雅琳可預見將金融帳戶提供給身分不明之人使用，可能為
    他人實施詐欺犯罪，及掩飾、隱匿犯罪所得財物去向、所在
    ，製造金流斷點所用，竟基於縱發生亦不違背其本意之幫助
    詐欺取財、幫助一般洗錢之不確定故意，於民國110年5月21
    日凌晨0時55分許，在位於臺中市○○區○○路00號之統一超商
    功興門市，依真實姓名、年籍不詳自稱「陳專員」之人之指
    示，以交貨便之方式，寄送其申辦之凱基商業銀行帳號0000
    0000000000號帳戶（下稱本案帳戶）金融卡與真實姓名、年
    籍不詳之人，並告知金融卡密碼。真實姓名、年籍不詳之人
    取得本案帳戶資料後，意圖為自己不法之所有，基於詐欺取
    財、掩飾及隱匿詐欺犯罪所得去向與所在而洗錢之犯意，於
    110年5月23日晚間6時37分許，佯以外甥身分致電予張芳銹
    ，佯稱：公司出問題，須借款云云，致張芳銹陷於錯誤，因
    而匯款新臺幣（下同）15萬元至本案帳戶，旋遭真實姓名、
    年籍不詳之人提領一空，以此方式掩飾、隱匿詐欺所得之去
    向、所在。嗣張芳銹察覺遭騙，報警處理，經警循線查悉上
    情。
二、案經張芳銹訴由臺中市政府警察局霧峰分局報告臺灣臺中地
    方檢察署檢察官偵查起訴。
    理    由
一、本案被告胡雅琳被訴違反洗錢防制法等一案，為死刑、無期
    徒刑、最輕本刑為3年以上有期徒刑之罪或高等法院管轄第
    一審案件以外之案件，且被告於本院準備程序時就被訴事實
    為有罪之陳述，經本院告知簡式審判程序之旨，聽取檢察官
    、被告及其辯護人之意見後，認無不得或不宜改依簡式審判
    程序進行之情形，爰依刑事訴訟法第273條之1第1項規定，
    進行簡式審判程序，是本案之證據調查，依刑事訴訟法第27
    3條之2規定，不受同法第159條第1項、第161條之2、第161
    條之3、第163條之1及第164條至第170條規定之限制。
二、認定犯罪事實所憑證據及理由
　㈠上揭犯罪事實，業據被告於本院準備程序及審理時坦承不諱
    ；告訴人張芳銹因遭詐騙而匯款15萬元至本案帳戶等情，亦
    據其於警詢時指訴歷歷（見偵字卷第33-35頁），並有統一
    超商代收款專用繳款證明（顧客聯）翻拍照片、被告與「陳
    專員」之LINE通訊軟體對話紀錄翻拍照片、凱基商業銀行開
    戶暨個人信用貸款申請書、各項變更/掛失申請書、本案帳
    戶之台外幣對帳單報表查詢、告訴人之郵政跨行匯款申請書
    、告訴人之LINE通訊軟體對話紀錄及通話紀錄截圖照片、臺
    中市政府警察局太平分局新平派出所受理詐騙帳戶通報警示
    簡便格式表、金融機構聯防機制通報單、内政部警政署反詐
    騙諮詢專線紀錄表、帳戶個資檢視、臺中市政府警察局太平
    分局新平派出所受理各類案件紀錄表、受（處）理案件證明
    單附卷可稽（見偵字卷第17頁、第24-32頁、第37-53頁），
    足認被告所為任意性自白與事實相符，堪以採信。
　㈡刑法第30條之幫助犯，係以行為人主觀上有幫助故意，客觀
    上有幫助行為，以幫助意思，對於正犯資以助力，但未參與
    實行犯罪之行為者而言。衡諸詐騙集團利用他人存款帳戶作
    為人頭帳戶，以詐取財物並規避查緝之相類案件於現今實務
    上屢見不鮮，亦經政府機關、大眾傳播媒體或金融機構再三
    披露、宣導而眾所周知，被告行為時已成年，依其智識程度
    及工作經驗，應無從諉為不知，且其完全不知道「陳專員」
    之真實姓名、年籍、任職公司與聯繫方式，應可預見本案帳
    戶可能遭不詳之人供作人頭帳戶以收取詐欺所得之用，同時
    藉此混淆本案帳戶內資金之實際取得人身分、隱匿資金去向
    、所在，逃避檢警機關之追查，仍為一己經濟所需，交付本
    案帳戶金融卡、提供密碼，以此方式提供不詳之人助力，容
    任該取得本案帳戶資料之人用以獲取詐騙告訴人之犯罪所得
    ，併生無法追索查緝之金流斷點，即有幫助詐欺取財、幫助
    一般洗錢之不確定故意甚明。
　㈢綜上，本案事證業已明確，被告所為幫助詐欺取財、幫助一
    般洗錢犯行洵堪認定，應依法論科。
三、論罪
  ㈠核被告所為，係犯刑法第30條第1項前段、第339條第1項之幫
    助詐欺取財罪，及刑法第30條第1項前段、洗錢防制法第14
    條第1項之幫助一般洗錢罪。
  ㈡被告以提供本案帳戶金融卡及其密碼之一行為，幫助不詳之
    人詐騙告訴人，侵害其財產法益，並掩飾詐欺所得之去向，
    製造金流斷點，為想像競合犯，依刑法第55條規定，應從一
    重論以幫助一般洗錢罪處斷。
  ㈢被告於本院準備程序及審理時就幫助一般洗錢犯行自白不諱
    ，應依洗錢防制法第16條第2項規定，減輕其刑。又被告以
    幫助之意思，參與構成要件以外之行為，為幫助犯，衡其所
    犯情節較正犯輕微，依刑法第30條第2項規定，按正犯之刑
    減輕，並依法遞減之。
四、爰以行為人之責任為基礎，審酌被告欠缺尊重他人財產權之
    觀念，牟一己經濟所需，即交付本案帳戶資料，幫助不詳之
    人實行詐欺犯罪所用，致告訴人受有非微損失，助長財產犯
    罪風氣，同時幫助該他人製造金流斷點，增加告訴人尋回遭
    詐騙款項及檢警查緝犯罪之困難，危害人民財產安全及社會
    交易秩序，誠無足取，惟念本案尚無證據證明被告有因本案
    犯行獲取任何所得，被告終非著手於詐騙或洗錢之正犯，又
    被告無前案紀錄，此有臺灣高等法院被告前案紀錄表可參（
    見本院卷第15頁），素行尚佳，犯後終究坦承犯行，和告訴
    人調解成立，已全額賠償告訴人所受損害，並獲得告訴人之
    諒解，兼衡被告自陳就學中、從事幼教打工、經濟狀況勉持
    、無需其扶養或照顧之人、健康狀況良好（見本院卷第115
    頁）等一切情狀，量處如主文所示之刑，併諭知罰金易服勞
    役之折算標準。
五、被告前未曾因故意犯罪受有期徒刑以上之宣告等情，有上開
    臺灣高等法院被告前案紀錄表可佐，本院審酌刑罰之功能，
    不惟在於懲罰犯罪，撫平被害人之身心創痛、平衡社會之正
    義感情，更寓有藉由刑罰，使被告悔悟犯罪之惡害，期能改
    過自新，重新復歸於正常社會等預防目的，被告為一己利益
    提供本案帳戶資料，致告訴人受有損害，固有不該，惟被告
    並非整體犯罪計畫之主謀、實行者或實際獲利者，行為可責
    難性究與正犯不同，亦未從中賺得報酬，又被告自本案為警
    查獲時起至判決時止，均未遭查獲其他刑事不法行為，犯後
    業已坦認犯行，積極表達和告訴人調解意願，並已與告訴人
    調解成立後予以賠償，堪認被告對於社會規範之認知並無重
    大偏離，行為控制能力亦無異常，經此偵、審程序及刑之宣
    告後，應能知所警惕而無再犯之虞，再參以被告年紀尚輕且
    在就學中等個人狀況，實非不得暫緩其刑之執行，使其得以
    維繫與家庭、社會生活之連結，同時藉由違反緩刑規定將入
    監執行之心理強制作用，謀求其自發性之約束與改善，是認
    其所受刑之宣告以暫不執行為當，依刑法第74條第1項第1款
    規定，併宣告如主文所示之緩刑期間，以啟自新。
六、洗錢防制法第18條第1項前段規定：「犯第14條之罪，其所
    移轉、變更、掩飾、隱匿、收受、取得、持有、使用之財物
    或財產上利益，沒收之」，係採義務沒收主義，祇要合於前
    述規定，法院即應為相關沒收之諭知。然該洗錢行為之標的
    ，是否限於行為人實際支配所有者始得宣告沒收，法無明文
    ，應認若法律未規定「不問屬於犯罪行為人與否均沒收」時
    ，仍以屬於被告所有者為限，始應予沒收，避免行為人之憲
    法上財產權利受過度侵害之虞。查被告將本案帳戶金融卡及
    密碼交給不詳之人後，於正犯實施詐欺取財、一般洗錢犯罪
    期間，就本案帳戶內款項已無實際管領權限，且告訴人匯入
    款項後，立即遭不詳之人提領一空，有上開本案帳戶台外幣
    對帳單報表查詢可證，難認屬被告所有，無從依前揭規定宣
    告沒收、追徵。又幫助犯僅係對於犯罪構成要件以外行為為
    加工，除因幫助行為有所得外，正犯犯罪所得，非屬幫助犯
    之犯罪成果，自不得對其為沒收之諭知（最高法院106年度
    台上字第1196號判決意旨參照），本案被告提供本案帳戶幫
    助他人詐取金錢及隱匿犯罪所得之去向，係就他人犯罪加以
    助力之幫助犯，而被告始終否認取得報酬，卷內亦無具體事
    證可證明被告有因提供本案帳戶之行為取得任何犯罪所得，
    依前揭說明，不予宣告沒收或追徵價額。
據上論斷，應依刑事訴訟法第273條之1第1項、第299條第1項前
段，洗錢防制法第14條第1項、第16條第2項，刑法第11條、第30
條第1項前段、第2項、第339條第1項、第55條、第42條第3項、
第74條第1項第1款，刑法施行法第1條之1第1項，判決如主文。
本案經檢察官林宏昌提起公訴，檢察官林明誼到庭執行職務。
中　　華　　民　　國　 111　　年　　 2   月 　　24  　日
                  刑事第十五庭  法  官  鄭咏欣          
                   
以上正本證明與原本無異。
如不服本判決應於收受送達後20日內向本院提出上訴書狀，並應
敘述具體理由；其未敘述上訴之理由者，應於上訴期間屆滿後20
日內向本院補提理由書（均須按他造當事人之人數附繕本）「切
勿逕送上級法院」。
告訴人或被害人如不服判決，應備理由具狀向檢察官請求上訴，
上訴期間之計算，以檢察官收受判決正本之日起算。
                                書記官 施佑諭     
中　　華　　民　　國　  111   年　　2    月　 　24　日 
附錄本案論罪科刑法條：
中華民國刑法第339條
意圖為自己或第三人不法之所有，以詐術使人將本人或第三人之
物交付者，處五年以下有期徒刑、拘役或科或併科五十萬元以下
罰金。
以前項方法得財產上不法之利益或使第三人得之者，亦同。
前二項之未遂犯罰之。

洗錢防制法第14條
有第二條各款所列洗錢行為者，處七年以下有期徒刑，併科新臺
幣五百萬元以下罰金。
前項之未遂犯罰之。
前二項情形，不得科以超過其特定犯罪所定最重本刑之刑。